【裁判字號】    98,台上,734
【裁判日期】    980219
【裁判案由】    殺人未遂
【裁判全文】
最高法院刑事判決              九十八年度台上字第七三四號
上  訴  人  甲○○
選任辯護人  江肇欽律師
            黃淑琳律師
上列上訴人因殺人未遂案件，不服台灣高等法院中華民國九十五
年六月九日第二審判決（九十四年度上訴字第三四七四號，起訴
案號：台灣桃園地方法院檢察署九十三年度偵字第一六二七四號
），提起上訴，本院判決如下：
    主  文
原判決撤銷，發回台灣高等法院。
    理  由
本件原判決維持第一審論處上訴人甲○○殺人未遂罪刑之判決，
駁回其在第二審之上訴，固非無見。
惟查(一)原判決理由謂告訴人乙○○於第一審及原審之指訴，與證
人鄧雨榕於第一審及原審之證述相符，而據以認定係上訴人持開
山刀砍殺告訴人。然原判決理由引用告訴人於第一審指稱：「（
後來如何指認被告就是砍殺你的人？）後來聽我女朋友鄧雨榕講
說可能是被告，因為當時我女朋友也一起跟我在舞廳跳舞，她當
時也有看到被告跟其他人叫我下樓，我女朋友有看過被告但是不
認識被告，我女朋友的姐姐跟被告是網友有見過面，我女朋友曾
經跟她姐姐一起去見姐姐的網友就是被告，所以知道這個人，後
來打聽之後才知道被告真實姓名。」（見第一審卷第七十頁）。
而引用證人鄧雨榕於第一審證稱：「（乙○○如何查出砍他的人
就是被告甲○○？如何查問？是何人查到被告？）是向朋友一直
查問砍乙○○的人是誰。就是向有到舞廳朋友問。不是我查到的
，是乙○○的朋友問到，然後告訴乙○○，乙○○再告訴我，說
那個人就是甲○○。」（見第一審卷第一００、一０一頁）。所
引用二人所述如何查悉砍殺告訴人之人為上訴人，明顯不符。究
竟告訴人如何知悉持刀砍殺之人為上訴人，關係其指訴是否確實
可採，原審仍有調查審認之必要。(二)原判決理由謂告訴人於被殺
之翌日即民國九十二年十二月二十九日警詢時，即指稱行兇之人
係年約十七、十八歲男子，蓄長髮，中等身材，體高一六八公分
（筆錄見原審卷第一三五頁），於原審審理時亦證稱：「行兇之
人身高一七０公分以下，比我矮等語」（見原審卷第四十九頁）
，前後一致，核與上訴人年齡身高大致相符，倘若係告訴人誤認
，何以於被害之翌日時即能明確指認上訴人年齡身高之特徵，是
應無誤認或誣攀之可能（見原判決第四頁）。然上訴人係七十三
年十月十七日出生，有其個人基本資料查詢結果在卷可稽，於告
訴人上開警詢指認時，已十九歲餘，且原判決記載上訴人自承身
高一六四公分（見原判決第十一頁），均與告訴人上開警詢指認
行兇之人之年齡身高不符，原判決竟謂大致相符，殊非有據。(三)
原判決理由記載上訴人之辯護人另以：告訴人於警詢時稱行兇之
人係蓄長髮，於原審審理時稱：「（你看到的髮型？）長頭髮，
跟我一樣」、「（你所謂看到的長髮，究竟多長？）我確定到耳
朵那邊」。而以上訴人當時尚為桃園縣育達高級中學（下略稱育
達中學）在校學生，該校有髮禁之規定，並提出其於九十三年六
月畢業證書照片為佐，指告訴人指認錯誤可能性極大云云。然查
依辯護人所提之上訴人畢業證書照片，固未蓄長髮，但此係九十
三年六月畢業證書照片，未可推論九十二年十二月二十八日亦同
此髮型，況依該畢業證書所示，育達中學係以「補習及進修教育
法」准予畢業，可見上訴人當時係於育達中學附設進修學校就學
。而進修教育，除以一般方式施教外，得以函授、廣播、電視、
電腦網路等教學方式辦理，補習及進修教育法第十二條定有明文
。則縱認育達中學對於一般學生有髮禁規定，然上訴人是否適用
該規定，並未具證據以實其說，況查上訴人於警詢、偵查及第一
審雖均否認行兇，但對蓄長髮一節，並未爭執，自難為其有利之
認定等情。然上訴人當時在育達中學附設進修學校就學，該校是
否有髮禁規定，上訴人能否蓄長髮，不難向該校函詢得知，原審
未予調查，竟謂上訴人未具證據以實其說，尚嫌速斷，顯有應於
審判期日調查之證據未予調查之違法。以上或為上訴意旨所指摘
，或為本院得依職權調查之事項，應認原判決有撤銷發回之原因
。
據上論結，應依刑事訴訟法第三百九十七條、第四百零一條，判
決如主文。
中    華    民    國  九十八  年    二    月   十九   日
                      最高法院刑事第二庭
                          審判長法官  莊  登  照
                                法官  黃  一  鑫
                                法官  陳  世  淙
                                法官  許  錦  印
                                法官  林  俊  益
      本件正本證明與原本無異
                                      書  記  官
中    華    民    國  九十八  年    二    月  二十四  日
                                                      Ｅ


司法院資訊處製作；財團法人民間司法改革基金會備份。
